臺灣新竹地方法院民事裁定
110年度消債更字第91號
聲  請  人  
即債務人    蕭湘偉  




相  對  人  
即債權人    台北富邦商業銀行股份有限公司

法定代理人  程耀輝  


相  對  人  
即債權人    花旗(台灣)商業銀行股份有限公司


法定代理人  莫兆鴻  
相  對  人  
即債權人    滙豐(台灣)商業銀行股份有限公司


法定代理人  陳志堅  


相  對  人  
即債權人    遠東國際商業銀行股份有限公司


法定代理人  侯金英  
相  對  人  
即債權人    永豐商業銀行股份有限公司

法定代理人  陳嘉賢  
上列當事人因消費者債務清理條例聲請更生事件，本院裁定如下
：
    主  文
聲請人丙○○自中華民國一一○年十二月十五日十一時起開始更生
程序。
命司法事務官進行本件更生程序。
    理  由
一、按債務人不能清償債務或有不能清償之虞，且無擔保或無優
    先權之債務總額未逾新臺幣（下同）1,200 萬元者，於法院
    裁定開始清算程序或宣告破產前，得向法院聲請更生。法院
    開始更生程序之裁定，應載明其年、月、日、時，並即時發
    生效力。法院裁定開始更生或清算程序後，得命司法事務官
    進行更生或清算程序，必要時得選任律師、會計師或其他適
    當之自然人或法人一人為監督人或管理人，消費者債務清理
    條例（下稱消債條例）第3 條、第42條第1項、第45條第1項
    、第16條第1項分別定有明文。
二、本件聲請意旨略以：聲請人前有不能清償債務之情事，而積
    欠債務總額1,511,402元（見本卷第133頁），並於民國（下
    同）110年8月間於本院進行債務前置調解，最大債權銀行即
    甲○（台灣）商業銀行股份有限公司（下稱甲○銀行）雖提出
    以債權金額分180期、年利率百分之2，每期清償6,278元之
    還款條件（見調解卷第215頁），惟甲○銀行並未到場調解，
    聲請人亦表示無能力負擔清償，以致前置調解不成立。為此
    ，爰依消債條例請求裁定准許更生等語。
三、經查：
㈠、本條例所稱消費者，指5年內未從事營業活動或從事小規模營
    業活動之自然人；前項小規模營業指營業額平均每月20萬元
    以下者；債務人為公司或其他營利法人之負責人，無論是否
    受有薪資，均視為自己從事營業活動，其營業額依該公司或
    其他營利法人之營業額定之，消債條例第2條第1、2項及消
    費者債務清理條例施行細則第3條第2項分別定有明文。聲請
    人於110年8月10日向本院聲請更生，本院自應審酌聲請人於
    聲請前5年（即105年8月10日起至110年8月9日止）擔任營利
    事業負責人之每月營業額是否逾20萬元。聲請人主張其於10
    5年8月迄今擔任銳勁科技有限公司（下稱銳勁公司）之負責
    人，陳報每月均無營業額，且於108年9月起任職於富胖達股
    份有限公司（下稱富胖達公司），並提出財產及收入狀況說
    明書、105年8月至109年10月營業人銷售額與稅額申報書在
    卷為證（見調解卷第15頁、本卷第102-127頁），查銳勁公
    司除105年9-10月間銷售額總計為14,784元外，於105年8月
    及11-12月、106年1月至109年10月均無銷售額，且聲請人自
    108年迄今領有富胖達公司薪資所得，此有聲請人提出之薪
    資匯款帳戶存摺、本院依職權調查聲請人108、109年稅務電
    子閘門財產所得調件明細表在卷為憑（見本卷第19-21、83-
    93頁），堪認銳勁公司於109年11月迄今之營業額應低於20
    萬元，是聲請人聲請更生前5年內未從事每月平均營業額20
    萬元以上之營業活動，自屬消債條例第2條所稱之消費者，
    得依消債條例聲請更生，合先敘明。
㈡、聲請人前開聲請意旨，有調解程序筆錄附於本院110年度司消
    債調字第69號卷可佐（見調解卷第209頁），經核屬實，堪
    認聲請人已依消債條例之規定聲請前置調解未能成立，是以
    ，聲請人據以聲請更生，本院自應綜合聲請人目前全部收支
    及財產狀況，評估是否已不能維持符合人性尊嚴之最基本生
    活條件，而有「不能清償或不能清償之虞」等情。
㈢、聲請人陳報現任職於富胖達公司，業據提出薪資匯款帳戶存
    摺影本在卷為證（見本卷第83-93頁），據聲請人上開所提
    存摺影本所示，聲請人除富胖達公司外，尚有優步福爾其他
    收入，則本院即以聲請人提出完整月份之薪資匯款入帳資料
    即110年2-8月薪資數額所核算，聲請人每月薪資合計可得33
    ,278元（計算式：26,565元＋33,755元＋20,546元＋10,631元＋
    40,200元＋72,050元＋29,197元÷7），則本院即以前開計算債
    務人每月平均薪資收入約33,278元，作為債務人目前償債能
    力之依據。又聲請人主張其每月生活必要支出為：膳食費6,
    000元、水費259元、電費351元、瓦斯費154元、手機電信費
    999元、雜支2,000元、交通費1,200元、母親扶養費5,000元
    、二名未成年子女扶養費各7,000元，總計：29,963元，並
    提出水、電、瓦斯、電信費繳費單、生活雜支及交通費發票
    等件在卷為佐（見調解卷第139-159頁）。然查：就聲請人
    主張每月支出母親扶養費5,000元之部分，聲請人固表示其
    母親領有重度身心障礙證明，須聘僱照顧員專門照顧（見本
    卷第95、153頁），惟按民法第1117條第2項明文規定，前項
    無謀生能力之限制，於直系血親尊親屬不適用之，即直系血
    親尊親屬受扶養者，仍須以不能維持生活者為限，所謂不能
    維持生活，係指財力不足維持生活；而所謂無謀生能力，係
    指無工作能力、或有工作能力不能期待其工作而言。準此，
    直系血親尊親屬如能以自己財產維持生活者，自無受扶養之
    權利（最高法院86年度台上字3173號、最高法院87年度台上
    字第1696號判決意旨參照）。查聲請人母親乙○○名下有房屋
    1筆、土地1筆，不動產價值頗高，另每月領有勞退12,458元
    、中低收入補助3,879元，合計約16,337元，此有聲請人提
    出之110年9月29日陳報狀、機車行車執照、乙○○全國財產稅
    總歸戶財產查詢清單、本院並依職權調查乙○○稅務電子閘門
    財產所得調件明細表在卷可按（見調解卷第51頁、本卷第37
    -53、67、129頁），本院審酌聲請人母親領有上開勞退、中
    低收入補助及名下財產價值，足以維持自己日常生活所需，
    無受聲請人扶養之必要，是聲請人主張負擔母親扶養費5,00
    0元難認有必要，應予剔除；至聲請人其餘生活支出部份，
    尚與一般生活水準所應支出之金額相當，且並未逾衛生福利
    部公告臺灣省110年每月必要生活費用，包含負擔二名未成
    年子女之一半標準即31,891元（110年每月生活所必需〈必要
    生活費用〉數額一覽表，見本卷第135頁），則本件聲請人每
    月生活必要支出為膳食費6,000元、水費259元、電費351元
    、瓦斯費154元、手機電信費999元、雜支2,000元、交通費1
    ,200元、二名未成年子女扶養費各7,000元，總計：24,963
    元，洵堪認定。
㈣、從而，聲請人主張無法負擔債務等語，以其每月收入約33,27
    8元，扣除每月必要生活支出24,963元觀之，剩餘8,315元可
    供支配，雖可負擔最大債權銀行於前置調解時，提出每月清
    償6,278元之還款方案，惟經債權人於調解時陳報聲請人現
    積欠之債務總額約為1,454,272元，此有債權人陳報狀、前
    置調解金融機構無擔保債務還款分配表附卷可憑（見調解卷
    第185、189、215頁），以其目前每月所得餘額8,315元所計
    算，尚須約14年多始得清償完畢（計算式：1,454,272元÷8,
    315元÷12個月＝14.57年），遑論其利息及違約金部分等仍持
    續增加中，聲請人顯無能力負擔清償。本院審酌聲請人名下
    有25筆有效保單（包含個人保險及團體保險），其中富邦人
    壽保險股份有限公司（下稱富邦人壽）之保單價值金，保單
    號碼為Z000000000-00、Z000000000-00、Z000000000-00，
    截至109年12月22日，不含未到期純保費，分別為38,816元
    、34,343元、56,472元，此外別無其他財產，有聲請人提出
    之全國財產稅總歸戶財產查詢清單、富邦人壽109年12月22
    日保單價值金明細、本院依職權調查聲請人之稅務電子閘門
    財產所得調件明細表、法務部—高額壽險資訊連結作業等件
    附卷可憑（見調解卷第33、137頁、本卷第13-32、79頁），
    縱將聲請人名下保單解約用以清償債務，亦僅能清償少部分
    債務，是以聲請人現今已無足可抵充上開債務之財產，當可
    認定，堪認聲請人客觀上經濟狀況已有不能清償債務之情形
    ，而有藉助更生制度調整其與債權人間之權利義務關係而重
    建其經濟生活之必要。
四、綜上所述，聲請人係一般消費者，其已達不能清償債務之程
    度，其中無擔保或無優先權之債務未逾12,000,000元，且未
    經法院裁定開始清算程序或宣告破產；又查無消債條例第6
    條第3項、第8條或第46條各款所定駁回更生聲請之事由存在
    ，則聲請人聲請更生，即應屬有據。本件聲請人聲請更生既
    經准許，併依上開規定命司法事務官進行本件更生程序，爰
    裁定如主文。至聲請人於更生程序開始後，應提出足以為債
    權人會議可決或經法院認為公允之更生方案以供採擇，而司
    法事務官於進行本件更生程序、協助債務人提出更生方案時
    ，亦應依債務人之薪資變化、社會常情、現實環境及聲請人
    長女現年18歲（見本卷第75頁），成年後不再需要聲請人扶
    養等衡量債務人之償債能力，並酌留其生活上應變所需費用
    ，進而協助債務人擬定允當之更生方案，始符消債條例重建
    債務人經濟生活之立法目的，附此敘明。
中    華    民    國   110    年   12    月     15    日
                        民事第二庭   法  官   陳麗芬
以上正本係照原本作成。
本裁定不得抗告。
中    華    民    國   110    年   12    月     15    日
                                     書記官   曾煜智